【裁判字號】    95,交抗,6
【裁判日期】    950112
【裁判案由】    聲明異議
【裁判全文】
臺灣高等法院臺南分院刑事裁定
抗  告  人
即受處分人  甲○○
上列抗告人因違反道路交通管理處罰條例案件，不服臺灣臺南地
方法院，中華民國94年11月30日所為裁定（94年度交聲字第267
號），提起抗告，本院裁定如下：
    主  文
抗告駁回。
    理  由
一、抗告意旨略以：(一)道路交通管理處罰條例第五十六條規定係
    處罰汽車駕駛人非汽車所有人。(二)本件違規案件非抗告人所
    為，故對非駕駛車輛之汽車所有人處罰，與處罰行為人之原
    則牴觸，且使實際違規之行為人免於受罰，亦非公平。(三)抗
    告人已提出實際駕駛人之姓名、住址，經查確有其人，至於
    該實際駕駛之人無法受送達，乃其個人之事由，不能令抗告
    人對其負責，故請求撤銷原裁定云云。
二、按汽車駕駛人在道路收費停車處所停車，未依規定繳費者，
    主管機關應書面通知駕駛人於七日內補繳，並收取必要之工
    本費用，逾期再不繳納，處新臺幣三百元罰鍰，九十四年二
    月五日修正公布，同年九月一日施行之現行道路交通管理處
    罰條例第五十六條第二項定有明文。而汽車駕駛人停車時，
    有在道路收費停車處所停車，不依規定繳費之情形者，處新
    臺幣六百元以上一千二百元以下罰鍰，修正施行前之同條例
    第五十六條第一項第十一款則規定甚明。其次，汽車駕駛人
    有違規停車而駕駛人不在場之情形者，當場不能或不宜攔截
    製單舉發者，得對汽車所有人逕行舉發處罰；至前項逕行舉
    發，應記明車輛牌照號碼、車型等可資辨明之資料，查明汽
    車所有人姓名或名稱、住址後，製單舉發處罰之，道路交通
    管理處罰條例第七條之二第一項第三款及第二項亦規定甚明
    。至於「行為後本法有變更者，適用裁處時之規定，但裁處
    前之規定有利於行為人者，適用最有利於行為人之規定。」
    ，社會秩序維護法第三條則定有明文，而道路交通管理處罰
    條例中雖無相關法律變更適用之規定，但因兩者均屬行政秩
    序罰類之法規，故違反道路交通管理處罰條例行為之處罰，
    亦應有前述「從新從輕」原則之類推適用。
三、抗告人甲○○固不否認其所有之車牌號碼ＴＩ－一二００號
    自用小貨車，於九十一年四月十八日上午十點四十七分左右
    ，曾停放在高雄市○○○路○道路收費停車處所，亦未依規
    定繳納停車費等情事，且有高雄市政府警察局高市警交大相
    字第BS0000000號舉發違反道路交通管理事件通知單影本一
    紙在卷足憑，故抗告人所有之上開自用小貨車，於前述時、
    地，有經人駕駛並在道路收費停車處所停車，而未依規定繳
    費之事實，應尚可認定。
四、抗告人辯稱前開事實之違規另有汽車駕駛人，非其所為云云
    ，經查：道路交通管理處罰條例之制定，係為加強道路交通
    管理，維護交通秩序，並確保交通安全，該條例第一條設有
    明文，因此，道路交通管理處罰條例中所稱之「汽車所有人
    」，原則上應即指車籍資料上所登記之車主而言，與該車於
    違規時之實際使用人為何，尚屬無涉，除非汽車所有人得以
    充分證據證明該違規事實與其全然無關，且僅能歸責於該汽
    車實際駕駛人時，方有依照同條例第八十五條第二項之規定
    ，轉而處罰車輛駕駛人之適用，否則「汽車所有人」即難免
    除其應受處罰之交通違規責任。再者，「汽車所有人」對於
    其所登記為車主之車輛，本有管理該車輛使用狀況之義務，
    而「汽車所有人」如將車輛借由他人使用，則此項管理注意
    義務，亦不因該車輛非「汽車所有人」所親自使用而有不同
    ，故「汽車所有人」亦不得僅因其非實際駕駛人，即可任意
    主張免除其「汽車所有人」之違規責任。本件抗告人雖抗辯
    其非上開時日地之違規駕駛人，惟抗告人確為車牌號碼ＴＩ
    －一二００號自用小貨車之車籍資料登記之所有人，依前述
    說明其將所有車輛借與他人使用仍負有管理注意義務，該項
    義務並不因此而免除。另抗告人雖陳報違規行為人為謝秉佑
    ，住高雄市○○街二二八巷三號，然原審法院按其陳報之地
    址多次送達調查期日通知，均因「查無此人」而遭退回，而
    其後另陳報之地址為「高雄市○○街一九四巷十號」，但經
    抗告人於陳報狀自承：伊曾寄存證信函予實際駕駛人而遭退
    回云云，故抗告人所提證據既不能經合法調查，於外觀上亦
    不足以不經調查而可得證明系爭違規行為人為抗告人之外之
    人，況且「已盡舉證責任」係指提出證據之人所提出之證據
    可供法院調查以澄清事實，發現真實（如：提出之證據為人
    證，該證人須經合法傳喚到庭陳述），然抗告人就此部分依
    上述說明並未盡舉證責任，又無法提出其他相關事證，以證
    明其言為真，自無可採。
五、綜上所述，本件違規行為因駕駛人不在場，而對汽車所有人
    逕行舉發，處罰汽車所有人罰鍰。又因該舉發通知單未合法
    送達抗告人，經原審調查後，認原處分機關舉發通知單之送
    達程序，難認合法，且違規行為後適逢交通道路管理處罰條
    例第五十六條修正，而類推適用社會秩序維護法第三條「從
    新從輕」規定，將原處分撤銷，並考量當事人之利益衡平及
    保障，改處以罰鍰新臺幣三百元，本院經核，尚無不合，抗
    告意旨，仍執陳詞指摘原裁定不當，為無理由，應予駁回。
據上論結，應依道路交通案件處理辦法第二十六條，刑事訴訟法
第四百十二條，裁定如主文。
中    華    民    國    95    年    1     月    12    日
                  刑事第二庭    審判長法  官  葉居正
                                      法  官  高明發
                                      法  官  李文福
以上正本證明與原本無異。
不得再抗告。
                                      書記官  李良倩
中    華    民    國    95    年    1     月    16    日


司法院資訊處製作；財團法人民間司法改革基金會備份。
